【裁判字號】    95,交上訴,12
【裁判日期】    970118
【裁判案由】    公共危險等
【裁判全文】
臺灣高等法院花蓮分院刑事判決        95年度交上訴字第12號
上  訴  人  臺灣花蓮地方法院檢察署檢察官
被      告  戊○○
上列上訴人因被告公共危險等案件，不服中華民國95年9月8日臺
灣花蓮地方法院95年度交訴字第31號第一審判決（起訴案號：
臺灣花蓮地方法院檢察署95年度偵字第3758號），提起上訴，本
院判決如下：
    主  文
原判決撤銷。
戊○○因過失傷害人，處有期徒刑陸月，減為有期徒刑參月；又
駕駛動力交通工具肇事，致人受傷而逃逸，處有期徒刑貳年，減
為有期徒刑壹年，應執行有期徒刑壹年貳月。
    事實及理由
一、本案經本院審理結果，認第一審以被告戊○○犯刑法第284
    條第1項之過失傷害罪、第185條之4之駕車肇事逃逸罪，分
    別判處有期徒刑3月，7月，合併定執行刑9月，除量刑及未
    及依中華民國96年罪犯減刑條例減刑外，認事用法均無不當
    ，並引用第一審判決書記載之事實、證據及理由（如附件）
    。
二、檢察官上訴意旨略以：被告無照駕駛，在無號誌路口不減速
    致撞及丁○○、甲○○、乙○○、丙○○等4人，分別受有
    骨折的嚴重傷害，詎被告下車查看後，不加救護報警反而逃
    逸，使被害人陷於可能因傷致死之危險，且至今尚未與被害
    人等人和解，犯後態度不佳，原審僅量處有期徒刑9月，恐
    嫌稍輕等語。經查，被告對犯罪事實雖均坦承不諱，惟案發
    後對被害人之傷勢不加聞問，於開庭時僅以經濟困難，無從
    賠償搪塞，經本院多次協調，才勉為答應以30萬元和解，並
    請求分期付款於開庭時給付，經被害人同意後，竟不到庭履
    行承諾，經本院再次通知，仍不到庭，足認其無和解及清償
    之誠意，犯後態度顯然不佳，原審量刑確實過輕，檢察官上
    訴有理由，爰撤銷原判決，分別加重其刑如主文所示，並依
    修正前刑法第51條第5款定其應執行刑。又其犯罪時間在96
    年4月24日以前，合於中華民國96年罪犯減刑條例（下稱減
    刑條例）第2條第1項第3款之減刑要件，爰減刑如主文所示
    。
三、被告經合法傳喚，無正當理由不到庭，爰不待其陳述逕行判
    決。
據上論結，應依刑事訴訟法第369條第1項前段、第373條、第371
條、第364條、第299條第1項前段，刑法第2條第1項前段、第185
條之4、第284條第1項前段、修正前刑法第55條、第51條第5款，
道路交通管理處罰條例第86條第1項，罰金罰鍰提高標準條例第1
條前段，中華民國96年罪犯減刑條例第2條第1項第3款、第7條、
第10條，判決如主文。
本案經檢察官己○○到庭執行職務。
中    華    民    國    97    年    1     月    18    日
                  審判長法  官  何方興
                        法  官  王紋瑩
                        法  官  林鳳珠
以上正本證明與原本無異。
如不服本判決，應於送達後10日內，向本院提出上訴狀。其未敘
述理由者，並應於提出上訴狀後10日內向本院補提理由狀 (須附
繕本)。
                        書記官  陳有信
中    華    民    國    97    年    1     月    18    日
附錄：本案論罪科刑法條全文
刑法第185條之4：
駕駛動力交通工具肇事，致人死傷而逃逸者，處六月以上五年以
有期徒刑。
刑法第284條第1項：
因過失傷害人者，處六月以下有期徒刑、拘役或五百元以下罰金
，致重傷者，處一年以下有期徒刑、拘役或五百元以下罰金。
附件：
臺灣花蓮地方法院刑事判決              95年度交訴字第31號
公  訴  人  臺灣花蓮地方法院檢察署檢察官
被      告  戊○○  男  45歲（民國○○年○○月○○日生）
                    身分證統一編號：Ｚ000000000號
                    住花蓮縣吉安鄉○○村○○○街19號
上列被告因公共危險等案件，經檢察官提起公訴（95年度偵字第
3758號），被告於本院準備程序進行中，就被訴犯罪事實為有罪
之陳述，經本院合議庭裁定由受命法官獨任進行簡式審判程序審
理後，本院判決如下：
    主  文
戊○○因過失傷害人，處有期徒刑月；又駕駛動力交通工具肇
事，致人受傷而逃逸，處有期徒刑柒月。應執行有期徒刑玖月。
    事  實
一、戊○○於其駕駛執照遭吊銷期間之民國95年6月5日凌晨2 時
    15分許，無照駕駛車牌號碼4017─GY號自小客車，沿花蓮縣
    花蓮市○○○街由西往東方向行駛，行經該路與國富十街交
    岔路口時，原應注意車輛行經無號誌之交岔路口，應減速慢
    行，作隨時停車之準備，而當時天候為陰，雖係夜間但有照
    明，路面乾燥、無缺陷、無障礙物，視距良好，並無不能注
    意之情事，竟疏於注意，未減速慢行，斯時適有丁○○駕駛
    車牌號碼XG2—885號重型機車，違規附載甲○○、乙○○、
    丙○○等3 人，沿花蓮縣花蓮市○○○街由南往北方向行駛
    ，兩車乃於通過上開交岔路口時發生碰撞，致上揭機車及丁○○、甲○○、乙○○、丙○○等4 人均倒地，丁○○因而
    受有左股骨幹骨折；甲○○因而受有臗脫臼、股骨幹或未明
    示部位之股骨骨折、閉鎖性、脛骨與腓骨未明示部位之開放
    性骨折；乙○○因而受有右胸挫傷合併肺挫傷、右側第十肋
    骨骨折、第一至第四腰椎側索骨折；丙○○則因此受有血尿
    等傷害。詎戊○○明知其駕駛動力交通工具肇事，致丁○○
    、甲○○、乙○○、丙○○等4 人均受傷，竟另行起意，基
    於肇事逃逸之犯意，於下車查看後，未採取必要救護措施，
    隨即駕車逃逸。嗣經警通報搜尋，方在花蓮縣花蓮市○○○
    街196之5號前發現遭棄置之肇事車輛，並循線查獲。
二、案經丁○○、甲○○、乙○○、丙○○分別訴由花蓮縣警察
    局花蓮分局報告臺灣花蓮地方法院檢察署檢察官偵查起訴。
    理  由
一、上揭事實，業據被告戊○○於警詢、偵查中及本院審理時均
    坦承不諱，核與告訴人丁○○、甲○○、乙○○、丙○○於
    警詢之指訴及證人杜仁光於警詢之證述相符，復有道路交通
    事故現場圖、交通事故調查報告表(一)、(二)-1、(二)-2、舉發違
    反道路交通管理事件通知單、證號查詢汽機車駕駛人資料各
    乙紙、車禍現場、車損及被告肇事逃逸後棄置車輛查獲照片
    共36幀及財團法人佛教慈濟慈濟綜合醫院診斷證明書4 份附
    卷可稽，足徵被告任意性之自白與事實相符，應堪採信。按
    行經無號誌之交岔路口時，應減速慢行，作隨時停車準備，
    道路交通安全規則第93條第1項第3款定有明文，被告為汽車
    駕駛人，於上揭時、地駕車行經交岔路口時，自應遵守上揭
    道路交通安全規則之規定，而依本件交通事故發生時，天候
    為陰，雖係夜間但有照明，路面乾燥、無缺陷、無障礙物，
    視距良好，有道路交通事故調查報告表(一)、(二)-1、(二)-2各乙
    紙在卷可徵，被告自無不能注意之情事，竟疏未減速慢行肇
    致上開事故，其有過失甚明。至告訴人丁○○騎乘機車行駛
    時，亦違規附載告訴人甲○○、乙○○、丙○○等3 人，業
    據告訴人4 人於警詢時自承在卷，並有舉發違反道路交通管
    理事件通知單乙紙在卷可佐，則告訴人丁○○亦違反道路交
    通安全規則第88條第1項第1款規定，是其對本件交通事故之
    發生，顯與有過失，然此尚不能減免被告過失傷害刑責。又
    告訴人4 人確係因本件交通事故致受有上揭傷害，業據告訴
    人4 人於警詢中陳述明確，並有上開診斷證明書4 份在卷可
    考，足認被告上開駕車過失行為與告訴人4 人所受傷害結果
    間，具有相當因果關係。綜上所述，本案事證明確，被告犯
    行堪以認定，應予依法論科。
二、查被告行為後，刑法部分條文及刑法施行法業於94年2月2日
    經總統令修正公布，並於95年7月1日施行，又參酌最高法院
    95年5月23日刑事庭第8次會議決議中關於法律變更之比較適
    用原則：刑法（乃指修正後之現行法）第2條第1項之規定，
    係規範行為後法律變更所生新舊法律比較適用之準據法，於
    刑法施行後，應適用該法第2條第1項之規定，為「從舊從輕
    」之比較；另於比較時應就罪刑有關之共犯、未遂犯、想像
    競合犯、牽連犯、連續犯、結合犯，以及累犯加重、自首減
    輕暨其他法定加減原因（如身分加減）與加減比例等一切情
    形，本於統一性及整體性原則，綜其全部罪刑之結果而為比
    較。本案涉及法律變更部分經附表所示比較新舊法之結果，
    修正後之規定並非較有利於被告，是依刑法第2條第1項前段
    規定，有關修正部分自應一體適用修正前刑法之規定。核被
    告所為，係犯刑法第284條第1項前段過失傷害罪及同法第
    185條之4駕駛動力交通工具肇事致人受傷而逃逸罪。被告以
    一駕車過失行為，同時使告訴人4 人受有傷害，係一行為觸
    犯數罪名，屬想像競合，應以一過失傷害罪論處。被告所犯
    上開2 罪，犯罪構成要件不同，且一為故意犯，一為過失犯
    ，罪名互殊，應予分論併罰。又被告原持有之自用小客車駕
    駛執照前於70年間已遭主管機關吊銷，除據其於本院審理時
    自承，復有證號查詢汽機車駕駛人資料乙紙在卷可查，其於
    駕駛執照遭吊銷期間駕駛，自屬無駕駛執照駕車，並因而致
    人受傷，依法應負上開過失傷害罪之刑事責任，應依道路交
    通管理處罰條例第86條第1 項規定加重其刑。爰審酌被告與
    告訴人丁○○對於本件交通事故發生之過失程度，告訴人4
    人所受傷勢非輕，且本件車禍發生後迄今，被告尚未與告訴
    人4 人達成和解乙情，為被告於本院審理中所是認，及被告
    犯罪後坦承犯行之態度等一切情狀，分別量處如主文所示之
    刑，並定其應執行之刑，以示懲儆。
據上論斷，應依刑事訴訟法第273條之1第1項前段、第299條第1
項前段，刑法第2條第1項前段、第185條之4、第284條第1項前段
、修正前刑法第55條、第51條第5 款，道路交通管理處罰條例第
86條第1項，罰金罰鍰提高標準條例第1條前段，判決如主文。
本案經檢察官李子春到庭執行職務。
中    華    民    國    95    年    9     月    8     日
                          臺灣花蓮地方法院刑事第一庭
                                      法  官  吳韻馨
附表：
┌───┬───────┬────────┬──────┐
│比較  │修正前刑法於本│（修正後）刑法於│依從舊從輕原│
│法條  │案適用之法律效│本案適用之法律效│則比較結果  │
│      │果            │果              │            │
├───┼───────┼────────┼──────┤
│刑法第│適用想像競合犯│適用想像競合犯之│本條從修正前│
│55條  │之規定，從一重│規定，從一重處斷│刑法較有利於│
│      │處斷          │，但不得科以較輕│被告        │
│      │              │罪名所定最輕本刑│            │
│      │              │以下之刑        │            │
├───┼───────┼────────┼──────┤
│刑法第│宣告多數有期徒│宣告多數有期徒刑│本條從修正前│
│51條第│刑者，宣告刑最│者，宣告刑最長不│刑法較有利於│
│5款   │長不得逾20年  │得逾30年        │被告        │
│      │              │                │            │
├───┴───────┴────────┴──────┤
│綜合比較結果：修正後之刑法並非較有利於被告，故本案有關│
│修正部分應一體適用修正前刑法。                        │
└───────────────────────────┘
上列正本證明與原本無異。
如對本判決不服，應於送達後10日內，向本院提出上訴狀（應抄
附繕本）告訴人或被害人如對於本判決不服者，應具備理由請求
檢察官上訴，其上訴期間之計算係以檢察官收受判決正本之日期
為準。
                                       書記官
中    華    民    國    95    年    9     月    8     日
附錄論罪科刑法條
刑法第185條之4：
駕駛動力交通工具肇事，致人死傷而逃逸者，處六月以上五年以
有期徒刑。
刑法第284條：
(過失傷害罪)
因過失傷害人者，處六月以下有期徒刑、拘役或五百元以下罰金
，致重傷者，處一年以下有期徒刑、拘役或五百元以下罰金。
從事業務之人，因業務上之過失傷害人者，處一年以下有期徒刑
、拘役或一千元以下罰金，致重傷者，處三年以下有期徒刑、拘
役或二千元以下罰金。


司法院資訊處製作；財團法人民間司法改革基金會備份。
